【裁判字號】    94,訴,594
【裁判日期】    950127
【裁判案由】    違反槍砲彈藥刀械管制條例
【裁判全文】
臺灣屏東地方法院刑事判決               94年度訴字第594號
公  訴  人  臺灣屏東地方法院檢察署檢察官
被      告  甲○○
                    （現於屏東監獄竹田分監另案執行中）
上列被告因違反槍砲彈藥刀械管制條例案件，經檢察官提起公訴
（93年度偵字第5140號），被告於本院準備程序中就被訴事實為
有罪之陳述，經本院合議庭裁定由受命法官獨任依簡式審判程序
審理，判決如下：
    主  文
甲○○未經許可，製造子彈，未遂，處有期徒刑壹年，併科罰金
新臺幣壹萬元，罰金如易服勞役，以銀元佰元即新台幣玖佰元
折算壹日。扣案如附表甲編號至、附表乙編號至所示之
物，均沒收。
    事  實
一、甲○○明知可擊發而具有殺傷力之改造子彈，係槍砲彈藥刀
    械管制條例所列管之違禁物，未經主管機關許可，不得非法
    製造，竟於民國93年6 、7 月間某日，在其位於屏東縣恒春
    鎮○○路676 巷10號住處，利用綽號「維大力」（真實姓名
    、年籍不詳）之友人所贈送之玩具金屬彈殼（即附表甲編號
    ）、銅條（即附表甲編號）、玩具槍用底火帽（即附表
    甲編號）及褐色火藥（即附表甲編號）為材料，並持其
    所有如附表乙編號至所示之工具、參考附表乙編號之
    書籍內容，著手將銅條磨製成彈頭形狀，再裝置於玩具金屬
    彈殼上，接續製造子彈4 顆，惟前開子彈因尚未製造完成，
    依現狀無法擊發，故不具殺傷力而製造未遂（關於本件改造
    所使用之材料、工具，業經檢察官更正起訴事實）。嗣於同
    年8 月5 日21時40分許，為警在其上開住處查獲，並扣得附
    表甲編號所示不具殺傷力之改造子彈4 顆、及其所有且供
    （或預備供）製造子彈所用如附表甲編號至之材料（半
    成品）、附表乙編號至所示之物（其餘附表甲編號至
    、附表乙編號至編號之物均與本案無關）。
二、案經屏東縣警察局恆春分局報告臺灣屏東地方法院檢察署檢
    察官偵查起訴。
    理   由
一、本件被告甲○○所犯係死刑、無期徒刑、最輕本刑為三年以
    上有期徒刑以外之罪，其於本院準備程序中就被訴事實為有
    罪之陳述，經本院合議庭裁定由受命法官獨任依簡式審判程
    序，先予敘明。
二、上揭事實，訊據被告於本院審理中坦承不諱，並有附表甲編
    號所示之改造子彈4 顆、及附表甲編號至所示之物、
    附表乙編號至所示之改造工具、參考書籍扣案可佐。又
    扣案之改造子彈，經送請內政部警政署刑事警察局鑑定結果
    ，認係由玩具金屬彈殼加裝直徑約8mm 金屬彈頭改造而成，
    經取樣1 顆試射，無法擊發，認不具殺傷力，有該局93年9
    月30日刑鑑字第0930184254號槍彈鑑定書附卷可參。另其餘
    扣案如附表甲編號至所示之物，業據被告坦承均係供（
    或預備供）改造子彈所用等語（見本院卷第86頁反面），復
    經本院再送請內政部警政署刑事警察局鑑定，並向內政部函
    詢結果，認均為改造子彈之材料及半成品，且非屬內政部86
    年11月24日台內警字第8670683 號函所公告之槍砲彈藥主
    要組成零件等情（各項物品鑑定結果詳見附表），亦有內政
    部警政署刑事警察局94年9 月5 日刑鑑字第0940108165號函
    、同局94年8 月25日刑鑑字第0940108159號鑑定書及內政部
    94 年9月22日內授警字第0940101279號函、94年12月28日內
    授警字第0940101751號函在卷可稽，是被告之自白，應與事
    實相符。綜上，本件事證明確，被告犯行洵堪認定，應依法
    論科。
三、查被告基於製造子彈之犯意，並已著手實施製造行為，惟尚
    未製造完成具有殺傷力之子彈即遭查獲，核其所為，係犯槍
    砲彈藥刀械管制條例第12條第5 項、第1 項之未經許可製造
    子彈未遂罪。被告以1 行為，同時著手製造子彈4 顆未遂，
    應僅為單純一罪（最高法院82年度台上字第5303號判決意旨
    參照）。被告已著手實施製造子彈之行為，惟尚未使之具有
    殺傷力即遭查獲，其行為尚屬未遂階段，爰依刑法第26條前
    段規定，減輕其刑。爰審酌被告有賭博、毒品等前科（有卷
    附臺灣屏東地方法院檢察署刑案資料查註紀錄表、臺灣高等
    法院被告前案紀錄表可參），不知自持，竟擅自改造子彈，
    其行為雖僅達未遂階段，然對社會安全仍有潛在危害，犯罪
    情節之輕重及犯後坦承犯行等一切情狀，並斟酌檢察官之求
    刑，量處如主文所示之刑，且就罰金部分，諭知易服勞役之
    折算標準。再扣案如附表甲編號所示不具殺傷力之改造子
    彈4 顆，為被告所有且屬犯罪所得之物；附表甲編號至
    、附表乙編號至之物，則均為被告所有，且係供或（預
    備供）改造子彈所用之材料（半成品）及改造工具、參考書
    籍，業據被告自承在卷，爰依刑法第38條第1 項第2 款、第
    3 款規定，併予宣告沒收。至其餘扣案如附表甲編號至
    、附表乙編號至等物，尚乏證據證明確與本案犯行有關
    ，亦均非違禁物；附表乙編號之破壞剪1 支，則據證人即
    被告祖父黃瑞宗於偵查中結證稱：係伊所有，且供修剪鐵絲
    所用等語無訛（見偵卷第21頁），爰均不另為沒收之諭知，
    併予敘明。
據上論斷，應依刑事訴訟法第299 條第1 項前段、第273 條之1
第1 項，槍砲彈藥刀械管制條例第12條第5 項、第1 項，刑法第
11 條 前段、第26條前段、第42條第2 項、第38條第1 項第2 款
、第3 款，罰金罰鍰提高標準條例第2 條，現行法規所定貨幣單
位折算新臺幣條例第2 條，判決如主文。
本案經檢察官王光傑到庭執行職務。
中    華    民    國    95    年  1      月    27     日
                      刑事第四庭  法 官   劉敏芳
以上正本證明與原本無異。
如不服本判決應於收受本判決送達後十日內向本院提出上訴書狀
，其未敘述上訴理由者，並得於提起上訴後十日內向本院補提理
由書狀（均須按他造當事人之人數附繕本）「切勿逕送上級法院
」
中    華    民    國    95    年    2     月    3     日
                                  書記官   許倬維
  附表甲
┌──┬─────┬──┬───────────┬────────┬────┐
│編號│ 物    品 │數量│   鑑  定  結  果     │鑑定書證（頁碼）│備   註 │
├──┼─────┼──┼───────────┼────────┼────┤
│  │土製子彈  │4 顆│認係由玩具金屬彈殼加裝│內政部警政署刑事│無      │
│    │          │    │直徑約8mm 金屬彈頭而成│警察局93年9 月30│        │
│    │          │    │之改造子彈，經取樣1 顆│日刑鑑字第093018│        │
│    │          │    │試射，無法擊發，認不具│4254號槍彈鑑定書│        │
│    │          │    │殺傷力                │（偵卷第6至8頁）│        │
├──┼─────┼──┼───────────┼────────┼────┤
│  │土製彈殼半│3 個│認係玩具金屬彈殼      │同上局94年9月5日│認均非屬│
│    │成品      │    │                      │刑鑑字第09401081│內政部86│
│    │          │    │                      │65號函（本院卷第│年11月24│
│    │          │    │                      │26至27頁）      │日台內│
│    │          │    │                      │                │警字第86│
├──┼─────┼──┼───────────┼────────┤70683 號│
│  │土製銅質彈│10顆│認係土製金屬彈頭      │同編號書證    │函所公告│
│    │頭        │    │                      │                │之槍砲彈│
├──┼─────┼──┼───────────┼────────┤藥主要組│
│  │銅條      │2 枝│認均係長約17.2mm—19.2│同編號書證    │成零件（│
│    │          │    │mm之銅條，其中1 枝上具│                │見本院卷│
│    │          │    │彈頭形狀              │                │第39、79│
│    │          │    │                      │                │頁）    │
├──┼─────┼──┼───────────┼────────┤        │
│  │撞針底火  │5 個│認均係玩具槍用底火帽  │同編號書證    │        │
├──┼─────┼──┼───────────┼────────┤        │
│  │褐色火藥  │1 包│毛重1.14公克、驗前淨重│同上局94年8 月25│        │
│    │          │    │0.66公克、驗後淨重0.46│日刑鑑字第094010│        │
│    │          │    │公克，經驗出碳粉、鋁粉│8159號鑑定書    │        │
│    │          │    │、磷粉、硫粉、氯酸鉀等│（本院卷第29頁）│        │
│    │          │    │成分，認係煙火類火藥  │                │        │
├──┼─────┼──┼───────────┼────────┤        │
│  │日本青銅  │4 塊│其中3塊，認係27.0mm— │同編號書證    │        │
│    │          │    │49.1mm之金屬塊；其餘1 │                │        │
│    │          │    │塊，認係土造金屬撞針座│                │        │
│    │          │    │半成品                │                │        │
├──┼─────┼──┼───────────┼────────┤        │
│  │碳鋼      │1 條│認係長約25.3mm金屬塊  │同編號書證    │        │
├──┼─────┼──┼───────────┼────────┤        │
│  │土製槍管  │1 枝│認係土造金屬槍管半成品│同編號書證    │        │
│    │          │    │                      │                │        │
└──┴─────┴──┴───────────┴────────┴────┘
  附表乙
┌──┬────────┬──────────────┐
│編號│工具名稱暨數量  │備              註          │
├──┼────────┼──────────────┤
│  │砂輪機1 台      │被告所有，且供本案犯行所用  │
│    │砂輪片4 片      │                            │
├──┼────────┤                            │
│  │尖嘴鉗3支       │                            │
├──┼────────┤                            │
│  │量角尺3 把      │                            │
├──┼────────┤                            │
│  │改造槍枝工具書1 │                            │
│    │本              │                            │
├──┼────────┼──────────────┤
│  │十字起子1支     │被告所有，惟與本案犯行無關  │
├──┼────────┤                            │
│  │電工鉗1支       │                            │
├──┼────────┤                            │
│  │斜口鉗2支       │                            │
├──┼────────┤                            │
│  │老虎鉗1 支      │                            │
├──┼────────┤                            │
│  │電鑽尾4支       │                            │
├──┼────────┤                            │
│  │鑿子1支         │                            │
├──┼────────┼──────────────┤
│  │破壞剪1 支（黃色│被告祖父黃瑞宗所有，與本案犯│
│    │握把）          │行無關                      │
└──┴────────┴──────────────┘
附錄法條：
槍砲彈藥刀械管制條例第12條第1項、第5項：
未經許可，製造、販賣或運輸子彈者，處1 年以上7 年以下有期
徒刑，併科新台幣500 萬元以下罰金。
第 1 項至第 3 項之未遂犯罰之。


司法院資訊處製作；財團法人民間司法改革基金會備份。
